臺灣桃園地方法院刑事交通事件裁定　　 95年度交聲字第540號
原處分機關　 交通部公路總局新竹區監理所中壢監理站
異　議　人　 甲○○
即受處分人
上列受處分人因違反道路交通管理處罰條例案件，對於交通部公
路總局新竹區監理所中壢監理站民國95年10月17日所為之處分（
原處分案號：壢監裁字第裁53-Z00000000號），聲明異議，本院
裁定如下：
    主  文
異議駁回。
    理  由
一、原處分及舉發意旨略以：異議人即受處分人徐東新於民國95
    年10月16日23時58分許，酒後駕駛車牌號碼239-DE號營業小
    客車，行經國道三號高速公路72公里處（即龍潭收費站），
    為內政部警政署國道公路警察局第六警察隊竹林分隊員警當
    場查獲「酒後駕車，經酒測不合格，酒測值0.39MG/L（法定
    值0.25MG/L）違規」，乃以異議人違反道路交通管理處罰條
    例第35條第1 項第1 款之規定掣單（公警局交字第Z0000000
    0 號）舉發，嗣異議人於應到案日期前向原處分機關（即交
    通部公路總局新竹區監理所中壢監理站）提出申訴，經原處
    分機關調查結果仍認異議人有前開違規行為，乃依道路交通
    管理處罰條例第35條第1 項第1 款及違反道路交通管理事件
    統一裁罰基準等規定，裁處異議人新台幣（下同）19,500元
    罰鍰，並吊扣其駕駛執照12個月，施以道安講習（罰鍰及駕
    駛執照限於95年11月16日前繳納、繳送）。
二、聲明異議意旨略以：
    (一)案發時，員警在龍潭收費站收票口，漫無目的攔檢車輛，
      異議人駕車通過收票口後，因員警在前方攔截車輛使得無
      法通行，故輕按喇叭，豈料員警因此心生不滿而攔檢伊車
      ，並硬指伊有飲酒，強迫伊進行酒精濃度測試直到檢測出
      有酒精濃度為止。
    (二)事實上，伊當日並無飲酒，乃因感冒服藥，且開車前不慎
      打翻置於車內之噴酒容器（用以降低車內溫度），身上因
      此沾染酒精，所以才會有酒精味道，伊一生不煙不酒、不
      吃檳榔，何來酒後駕車云云。
三、按汽車駕駛人飲用酒類或其他類似物後其吐氣所含酒精濃度
    超過每公升0.25毫克或血液中酒精濃度超過百分之0.05以上
    者，不得駕車，道路交通安全規則第114 條第2 款定有明文
    。又按汽車駕駛人，駕駛汽車經測試檢定酒精濃度超過規定
    標準者，處新臺幣（下同）15,000元以上60,000元以下罰鍰
    ，並當場移置保管其車輛及吊扣其駕駛執照1 年，及應接受
    道路交通安全講習，道路交通管理處罰條例第35條第1 項第
    1 款、第24條第1 項第2 款分別定有明文。
四、經查：
    (一)異議人徐東新駕駛車牌號碼239-DE號營業用小客車，於95
      年10月16日23時58分許，行經國道三號高速公路（北上）
      72公里處（龍潭收費站），經警舉發「酒後駕車，經酒測
      不合格，酒測值0.39MG/L」之違規行為，有舉發違反道路
      交通管理事件通知單、酒精濃度測定單各1 紙附卷可稽，
      且證人即本件舉發警員蘇中泰於本院調查時經具結後證稱
      ：當天在龍潭收費站時，是同事張明光先行指揮、攔查異
      議人，異議人還是往前進約100 公尺左右才停下，其與張
      明光從後面跑過去，由張明光請異議人拿出證件，當場發
      現異議人臉色紅，說話有酒味，我們就請他下車到巡邏車
      旁接受酒精測試，確認駕駛人（即異議人）不是剛飲酒完
      畢後，立即由其負責測試，並告知測試方法及過程，依規
      定呼氣酒精測定器要連續吹氣，進氣量達1 公升才有辦法
      達到測試標準，不過異議人吹氣斷斷續續的，沒有符合測
      試標準，甚至把氣都吹到旁邊去，所以才請異議人測試4
      、5 次，達3 分鐘後異議人才完成吹氣測試；當時請異議
      人到巡邏車旁時，有聞到異議人身上有很明顯的酒味，和
      酒精味道不一樣等語明確（見本院九十五年十一月二十二
      日訊問筆錄）。衡諸證人蘇中泰係內政部警政署國道公路
      警察局第六警察隊竹林分隊之員警，僅係於執行勤務適時
      發現異議人上開違規情形而取締，與異議人素不相識，復
      無怨隙，應無甘冒觸犯偽證之罪責，故意構詞誣陷異議人
      之必要，苟無其他積極證據可佐，已難認其等有何濫行舉
      發違規之情形；況依道路交通管理處罰條例科處行政罰事
      件，依據公法爭議之舉證責任分配法則，固應先由行政機
      關就其業已履踐相關正當法律程序，以及人民應受處罰之
      客觀違反法令行為，負證明之責，受處罰人就行政機關已
      為相當證明之前開事項，若主張欠缺主觀歸責條件或為其
      他抗辯，亦須就其所辯提出反證。惟行政機關對於前開應
      為舉證事項，並非不得以執行查察取締勤務人員，依據調
      查人證之程序，使就親歷事實提供不可替代之證明方法。
      受處罰人就該證人所述見聞經過之真實性倘有質疑，除依
      法定交互詢問程序加以檢驗外，亦不得僅因證人之個人身
      分、地位或與當事人之關係而謂其不得作證，或憑己意指
      為必須代以其他特定之證據方法，此在證人業已具結願依
      偽證罰則擔保證言可信之場合，尤屬當然。從而本件異議
      人既未就證人蘇中泰之舉發有誤提出相關證據以供調查，
      本院復查無其他證據足資證明證人蘇中泰有捏造事實違法
      取締之情事，則其本於維護交通秩序、安全職責所為之舉
      發，自應受到合法、正確之推定，故證人蘇中泰所為之前
      揭證言，應堪採信。
    (二)又參酌證人蘇中泰提出之呼氣酒精測試器檢定合格證書，
      載明器號為016951/046081 ，與本案酒精濃度測試單所列
      之序號016951、分析器號碼046081相符，可見檢定合格證
      書所載之機器，即為本案所使用之酒測機器。再者，前述
      機器係於94年10月24日檢定合格，並載明有效期限為1 年
      ，但檢定合格有效期間內達1000次者，亦視同屆滿有效期
      間；而本件案發時尚未逾越檢定後1 年之有效期間，且酒
      精濃度測試單上顯示之案號為265 ，有上開測試單影本1
      紙在卷可稽，顯見本案使用之酒測機器，自檢驗後僅使用
      265 次，故上開機器並未逾越合格之有效期間，足見員警
      當時對異議人所使用之酒精測試器應係正常運作，無任何
      故障或產生誤差之情形，況異議人亦未提出其他事證證明
      該酒精測試器有產生誤差之可能。從而，本案所使用之酒
      精濃度測試器既係已由經濟部標準檢驗局檢驗合格，且係
      確認異議人非剛飲酒結束而符合正當程序所測得，故對於
      本件異議人實施酒測，測得其吐氣所含酒精濃度為每公升
      0.39毫克之檢測結果，應認為正確無誤，自可作為舉發依
      據。
    (三)異議人雖辯稱其並未喝酒，係因開車前不慎打翻置於車內
      之噴酒容器（用以降低車內溫度），身上因此沾染酒精，
      所以才會有酒精味道云云，然證人蘇中泰明確證稱：沒注
      意異議人車上味道，但我們請異議人下車走到巡邏車時，
      有聞到其身上有酒味，和酒精味道不一樣，很明顯的酒味
      等語（見同上訊問筆錄），是以異議人雖以前揭情詞置辯
      ，然與證人蘇中泰證言相悖，尚難認為可採。況依首揭交
      通法規，汽車駕駛人駕駛車輛，經酒精濃度測試檢定，而
      其酒精呼氣濃度超過每公升0.25毫克以上者，即須裁處1
      萬5 千元以上6 萬元以下罰鍰，並當場移置保管其車輛及
      吊扣其駕駛執照1 年，故駕駛人僅須為「經測試檢定有酒
      精濃度超過規定標準而仍駕駛汽車者」即屬應予處罰之行
      為，法文中除「吸食毒品、迷幻藥、麻醉藥品及其相類似
      之管制藥品」（應適用同條第1 項第2 款處罰）有加重處
      罰之規定外，並無限定駕駛人係因何種原因致使其「酒精
      濃度超過規定標準」（含飲酒或「其他類似物」）方可處
      罰，其立法之本旨係以駕駛人若「酒精濃度超過規定標準
      」駕車於公路上行駛，不但危及駕駛人自身之安全，亦嚴
      重危害路上行人及車輛之安全，故為維公共交通之安全，
      對駕駛人「酒精濃度超過規定標準」仍然駕車之行為嚴予
      禁止，異議人是否確實飲酒則非所問。從而，本件異議人
      空言抗辯未飲酒云云，顯為卸責之詞，尚難採取。
    (四)至異議人聲請傳喚三名乘客沈女士、陳太太、何太太為證
      人，並調閱收費站錄影帶云云，然本件違規事證明確，已
      如前述，本院認無調查必要，併此敘明。
五、綜上所述，異議人確有於前揭時、地酒後駕駛車輛，經檢測
    吐氣中所含酒精濃度高於每公升0.25毫克之違規行為，原處
    分機關依前述道路交通管理處罰條例第35條第1 項第1 款、
    第24條第1 項第2 款（裁決書漏載此部分法條，惟處罰主文
    有載明）規定，裁處異議人罰鍰19,500元，並吊扣駕駛執照
    12個月，施以道路交通安全講習，核無違誤，本件異議為無
    理由，應予駁回。
六、據上論斷，應依道路交通案件處理辦法第19條，裁定如主文
    。
中　　華　　民　　國　　96　　年　　1 　　月　　31　　日
    　　　　　　　 台灣桃園地方法院交通法庭
                         法　官　 何俏美
以上正本證明與原本無異。
如不服本裁定，應於裁定送達後5 日內向本院提出抗告狀。
　　　　　　　　　　　　 書記官　 陳淑瓊
中　　華　　民　　國　  96　　年　　1 　　月　　31　　日
